【裁判字號】    99,交聲,1469
【裁判日期】    990927
【裁判案由】    違反道路交通管理處罰條例聲明異議
【裁判全文】
臺灣臺北地方法院交通事件裁定        99年度交聲字第1469號
原處分機關  臺北市交通事件裁決所
受處分人    甲○○
上列受處分人因違反道路交通管理處罰條例案件，對於臺北市交
通事件裁決所中華民國99年8 月19日所為之處分（原處分案號：
北市裁申字第裁22-ZIA045872號），聲明異議，本院裁定如下：
    主  文
異議駁回。
    理  由
一、按汽車行駛高速公路及快速公路，應依速限標誌指示，高速
    公路及快速公路交通管制規則第5 條第1 項前段定有明文；
    又汽車行駛於高速公路、快速公路或設站管制之道路，不遵
    使用限制、禁止、行車管制及管理事項之管制規則而有行車
    速度超過規定之最高速限或低於規定之最低速限者，處汽車
    駕駛人新台幣（下同）3,000 元以上6,000 元以下罰鍰，並
    予記違規點數1 點，道路交通管理處罰條例第33條第1 項第
    1 款、第63條第1 項第1 款分別定有明文。又違反道路交通
    管理事件統一裁罰基準表第33條第1 項第1 款規定，小型車
    行駛高、快速公路行車速度超過規定之最高速限未滿20公里
    ，期限內繳納或到案聽候裁決者，處新臺幣3,000 元；超過
    規定之最高速限20公里以上未滿40公里，處新臺幣3,500 元
    ；超過規定之最高速限40公里以上未滿60公里，處新臺幣
    5,000 元。
二、異議人即受處分人甲○○駕駛車牌號碼1386-EK 號自用小客
    車，於民國99年7 月10日14時53分許，行經速限每小時90公
    里之國道3 號高速公路南下4.9 公里處，為內政部警政署國
    道公路警察局第九警察隊七堵小隊員警持雷射測速儀測得其
    行車速度時速137 公里，超速47公里，經舉發機關內政部警
    政署國道公路警察局依採證照片逕行舉發，並經原處分機關
    即臺北市交通事件裁決所以「汽車行駛高速公路速度超過規
    定最高速限（40公里以上未滿60公里）」之違規事實，依道
    路交通管理處罰條例第33條第1 項第1 款、第63條第1 項第
    1 款規定裁處異議人新臺幣（下同）5,000 元，並記違規點
    數1 點，以上有99年7 月28日內政部警政署國道公路警察局
    公警局交字第ZIA045872 號「舉發違反道路交通管理事件通
    知單」及舉發照片1 幀、99年8 月19日臺北市交通事件裁決
    所北市裁申字第裁22-ZIA045872號「違反道路交通管理事件
    裁決書」正本各乙份附卷可稽。
三、異議意旨略以：採證照片中清楚可辨有第2 輛車車號同時入
    鏡，警方有責舉證在異議人車輛左側藍色車輛（車號
    9951-ES ）的行車速度，以證實該車輛確定無超速之虞。另
    雷射測速儀乃由人員手動操作，並非完全100%準確無誤，若
    因手持疲勞或瞄準穩定度有些微偏移發生，則異議人車輛就
    形成照片中該藍色車輛的遮蔽取代效應對象，且從採證照片
    看來，若依舉發違規速度時速137 公里來論，不到2 秒內異
    議人所駕駛車輛就會追撞上前方的白色自小客車，因此可推
    定異議人旁邊的藍色輛才是被鎖定的主要對象云云。
四、經查：觀諸採證照片顯示，清晰可見雷射測速儀用於鎖定目
    標之「十字絲」所指之違規車輛確實為異議人所駕駛車牌號
    碼1386-EK 號自用小客車，照片上方並顯示違規日期（07/1
    0/2010）、時間（14：53：52）、下方顯示限速90km/h、當
    時速度137km/h 、路段名稱（國道三號南向4.9 公里）、器
    號ux019098號等字樣，是可確認受處分人有駕車行經該路段
    超速違規之事實，有採證照片附卷可稽。又本件舉發員警使
    用之雷射測速儀，其規格為125Hz 照相式，廠牌為LTI ，型
    號為ULTRALYTE Compact ，器號為UX019098，最大雷射光功
    率為63.1μW ，檢定合格單號碼為J0GB0000000 ，業經經濟
    部標準檢驗局於98年10月21日檢驗合格，有效期限至99年10
    月31日止，有經濟部標準檢驗局雷射測速儀檢定合格證書（
    見本院卷第20頁）在卷可查。依經濟部標準檢驗局98年9 月
    18日公布，99年1 月1 日實施之雷射測速儀檢定檢查技術規
    範（見本卷第7-11頁）第7.1 項規定：雷射測速儀之各項檢
    定公差，速度偵測準確度：不得高於實際速度2km/h 或低於
    實際速度3km/h ，第7.2 項規定：雷射測速儀之檢查公差與
    檢定公差相同，即雷射測速儀器所測得之數據，在+2km/h至
    -3km/h間存有誤差值。受處分人經原舉發機關以雷達測速儀
    測得其行車速度為137km/h ，依前述檢查公差之誤查值存於
    2 公里至3 公里間，則實際行車時速可能範圍約在139km/h
    至134km/h 間，是受處分人超速行駛有「超過規定之最高速
    限40公里以上未滿60公里」之違規事實，應堪認定。另異議
    人所辯從採證照片車輛位置來論，若依當時舉發時速，將撞
    上前方白色自小客車等云云，係因本案採證之攝影鏡頭使用
    「倍增鏡」用以增大攝錄影機的光學變焦倍數，光學變焦倍
    數越大，能拍攝的景物就越遠；而光學變焦是透過鏡頭、物
    體和焦點三方的位置發生變化而產生的。當成像面在水準方
    向運動的時候，視覺和焦距就會發生變化，更遠的景物變得
    更清晰，讓人感覺像物體遞進（景深壓縮）的感覺，故只看
    相片，會有覺得車輛跟的很近之錯覺，此有內政部警政署國
    道公路警察局第九警察隊99年8 月12日公警九交字第
    0990971296號函說明附卷可參（本院卷第18-19 頁）。是以
    ，異議人以前揭情詞置辯，係屬卸責之詞，並不足採。
五、綜上所述，本件事證已臻明確，異議人確有「汽車行駛高速
    公路速度超過規定最高限速（40公里以上未滿60公里）」之
    違規行為，應依法處罰，從而，原處分機關依道路交通管理
    處罰條例第33條第1 項第1 款、同條例第63條第1 項第1 款
    及違反道路交通管理事件統一裁罰基準表等規定，審酌異議
    人違規行為之具體情節，裁處罰鍰新臺幣5,000 元，並記違
    規點數1 點，於法並無違誤。異議人之聲明異議無理由，應
    予駁回。
據上論斷，應依道路交通案件處理辦法第19條，裁定如主文。
中    華    民    國    99    年    9     月    27    日
                  交通法庭法  官  楊台清
以上正本證明與原本無異。
如不服本裁定，應於裁定送達後5日內向本院提出抗告狀。
                          書記官  劉子豪
中    華    民    國    99    年    9     月    27    日

司法院資訊處製作；財團法人民間司法改革基金會備份。
